最高法院刑事判決　　　　　　　　　　　　　　　八十七年度台上字第四四七六號
　　上　訴　人　甲○○
　　　　　　　　丁○○
　　　　　　　　乙○○
　　　　　　　　丙○○
右上訴人等因殺人案件，不服台灣高等法院高雄分院中華民國八十七年九月八日第二
審更審判決（八十七年度重上更(六)字第二七號，起訴案號：台灣澎湖地方法院檢察署
八十一年度偵字第五一四、五三三、五五七號），提起上訴，本院判決如左：
    主  文
原判決撤銷，發回台灣高等法院高雄分院。
    理  由
本件原判決撤銷第一審不當之判決，改判論處上訴人甲○○、乙○○、丙○○、丁○
○共同殺人罪刑，固非無見。
惟查(一)原判決理由記載被害人林自東遭甲○○等擊殺，造成如原判決事實欄所載之重
創，該受創部位分別有碰傷、表淺挫傷、刀傷、瘀血、裂傷等傷痕，核與甲○○在歷
次所供：伊拿石頭（磚塊）擊林自東頭部，丙○○空手，乙○○、丁○○二人各持木
棍一支，洪豐泉則拿約三十公分長刀子，一齊攻擊林自東，後來洪豐泉用繩子緊勒林
自東脖子，乙○○等四人合力將林自東丟進涵管內等情，所造成被害人之重創相符（
見一審卷第十八頁）。然經核閱甲○○上開供述，就乙○○、丁○○所持兇器部分，
其係稱乙○○、丁○○二人各持木劍一把（見一審卷第十八頁第三行），非謂各持木
棍一支，原判決引用之證據，與卷存資料不符，難謂適法。(二)原判決理由記載檢察官
偵查中前往勘驗馬公經由鎮海、赤崁至後寮之路線（指澎湖三號線縣道），檢察官係
以每小時約八十公里之時速行駛，到達案發現場約十八、九分鐘。而甲○○雖供稱：
由後寮至馬公，另有一條捷徑，由鎮海經瓦硐至後寮線（指沿澎八及八－一線二車道
之鄉道），至少可縮短四分鐘云云，但查：前揭路段之鄉道（四點四公里）比縣道（
五點九公里）之距離短少一點五公里，若以時速九十公里計算（甲○○供稱行兇後以
時速七、八十公里至一百公里，經該捷徑回馬公），一點五公里恰為一分鐘車程，而
前揭路段之鄉道全程四點四公里不過三分鐘車程，前揭路段之縣道全程五點九公里約
為四分鐘車程，如此又如何能夠節省四分鐘車程﹖實則所謂「捷徑」，雖人車較少，
但彎道多，路面較窄，兩相折扣，車程應無明顯差別，充其量相差一、二分鐘，已相
當勉強等情。自係表示上訴人甲○○行兇後，縱駕車行駛上開捷徑，亦不可能於十二
分鐘回到其公司，乃理由內竟又認定甲○○等人共同殺害死者林自東時間，係在中午
十二時四十分，前後行兇時間大約五分鐘，即中午十二時四十五分左右，彼等迅速逃
離現場，若走鎮海經瓦硐至後寮路線，甲○○回其公司亦不過中午十二時五十七分左
右，而丙○○之公司即在甲○○公司對面，亦可以於該時分到達，況丙○○既是經營
旅遊業，對該條捷徑自係相當熟悉，且以其當時緊張程度，必定以高速行駛該捷徑駛
回馬公，則返回公司後其尚有足夠時間以公司電話呼叫洪文照，是以丙○○非無可能
於十二時四十五分行兇後，駕駛小客車由後寮發動車輛，開車停車，於十二時五十九
分回到馬公公司，打呼叫器與洪文照聯絡云云，殊屬矛盾。(三)原判決理由記載甲○○
於檢察官偵訊時，雖描述洪豐泉之特徵為「約一七○公分、體格瘦瘦的、穿短袖白汗
衫、短褲、頭髮捲捲的……穿平底白布鞋」，而洪豐泉於民國八十一年六月十五日入
伍迄同年八月二十六日至陸軍第十軍團司令部報到，皆留新兵平頭、身高一六四公分
，固為陸軍第十軍團司令部八十二年判字第五四號判決所認定，惟甲○○因指認卷附
洪豐泉之生活照片，見其有燙髮而呈捲狀，乃不假思索而為上開描述，且目視人之身
高，因非經丈量，難免有誤差，不能執此謂甲○○稍有不符之描述，而謂洪豐泉未參
與犯罪云云。然查檢察官提示洪豐泉日常生活照片供甲○○指認，為八十一年九月二
十六日上午十時五分，在台灣澎湖看守所戒護科偵訊室訊問時（見五一四號偵查卷第
六十六頁正背面）。而甲○○上開描述洪豐泉頭髮捲捲的，其時間為檢察官於八十一
年九月二十五日上午十時，在同上偵訊室訊問時（見同上卷第六十頁正背面），係在
檢察官提示洪豐泉生活照片供其指認前，其自不可能因指認卷附洪豐泉之生活照片，
見洪豐泉有燙髮呈捲狀，而不假思索為上開描述，原判決認定之事實，與卷存證據不
符，自有證據上理由矛盾之違法。(四)原判決理由記載原審前審勘驗被害人林自東被丟
入之澎湖縣白沙鄉後寮砂石場涵管時，係在八十二年五月二十一日，當時涵管深處有
二百七十三公分、水深一百公分，固有勘驗筆錄可按（見原審上重訴卷(一)第一二四頁
），惟勘驗時距案發日已有八個多月，時過境遷，應以案發時丈量及甲○○所稱涵管
深約一五○公分、水深三十公分之說較為可採。然查依八十一年九月十二日十七時三
十分甲○○之警訊筆錄所載，甲○○經警訊以「窪地水井（指上開涵管）內有無水﹖
水深﹖」答稱：「水井內有水約三十公分深（經警方實地勘查水深約一、五公尺左右
）」（見警卷(一)第四頁）。原判決理由謂案發時丈量及甲○○稱涵管深約一五○公分
，水深三十公分，核與卷內資料不符，尤有未當。上訴意旨指摘原判決不當，非無理
由，應認仍有發回更審之原因。
據上論結，應依刑事訴訟法第三百九十七條、第四百零一條，判決如主文。
中      華      民      國    八十七    年     十二     月     三十     日
                              最高法院刑事第八庭
                                  審判長法官  謝  家  鶴
                                        法官  羅  一  宇
                                        法官  花  滿  堂
                                        法官  陳  世  淙
                                        法官  洪  佳  濱
      右正本證明與原本無異
                                              書  記  官
中      華      民      國    八十八    年      一      月      五      日
